# Morphophonology

As in Ithkuil, words are formed by following predefined formula with several slots, some of which may be omitted or repeated. Yalbi currently has five such formulas.

* [Formative](#formative)
* [Detached modifier](#detached-modifier)

## Formative

Nouns and verbs, while grammatically treated very differently, are both formatives and thus follow the same morphophonological formula.

|                                                                                   1                                                                                    |                                                               2                                                               |               3               |                   4                   |             5              |          6          |              7              |             8              |                                                             9                                                              |
|:----------------------------------------------------------------------------------------------------------------------------------------------------------------------:|:-----------------------------------------------------------------------------------------------------------------------------:|:-----------------------------:|:-------------------------------------:|:--------------------------:|:-------------------:|:---------------------------:|:--------------------------:|:--------------------------------------------------------------------------------------------------------------------------:|
|                                                                       [ [CVn](affixes.md#cvn) /                                                                        |                                                    ( [Cf](affixes.md#cf) )                                                    | [Vc](affixes.md#vc-and-cvc) ] |   ( [CVc](affixes.md#vc-and-cvc) )    | [Cr](affixes.md#cr-and-cs) | [Vr](affixes.md#vr) | ( [CVm](affixes.md#cvm) … ) | [Cs](affixes.md#cr-and-cs) |                                                  ( [Ve](affixes.md#ve) )                                                   |
| [Illocution](morphology.md#illocution) + [Validation](morphology.md#validation) + [Function](morphology.md#function) + [verbal Perspective](morphology.md#perspective) | [Case-frame](morphology.md#case-frame) + [Function](morphology.md#function) + [verbal Perspective](morphology.md#perspective) |  [Case](morphology.md#case)   | Additional [Case](morphology.md#case) |      [Root](roots.md)      |   [PSD](roots.md)   |  [Modifiers](modifiers.md)  |      [Stem](roots.md)      | [Extension](morphology.md#extension) + [nominal Perspective](morphology.md#perspective) + [Essence](morphology.md#essence) |

Affixes within square brackets are required.
Affixes within parenthetical groups are optional.
Affixes with an ellipsis can be repeated.

* Slot 1 or slot 3 is stressed
* Slots 1 and 3 are mutually exclusive; exactly one of them must be present
* Slot 2 cannot be present without slot 3
* Slots 5, 6, and 8 are required; slots 2, 4, 7, and 9 are optional
* Slot 6 may be repeated

If CVn is present, the formative is a main verb.  
If Cf is present, the formative is a framed verb.  
If neither CVn nor Cf is present, the formative is a noun.

## Detached Modifier

[Modifiers](modifiers.md), in addition to being attached to formatives and pronouns, can also be used as words of their own, either as interjections or for emphasis.

|  1   |             2              |
|:----:|:--------------------------:|
|  Vi  |  [CVm](affixes.md#cvm) …   |
| Role | [Modifiers](#modifiers.md) |

Affixes with an ellipsis can be repeated.

The second syllable of an detached modifier is always stressed.

The values of Vi are listed below, rather than in [Morphology](morphology.md) or [Affixes](affixes.md).

| Vi value | Abbreviation | Name              | Use                    |
|:--------:|:------------:|-------------------|------------------------|
|    ə     |    `ITJ`     | Interjective      | Interjection           |
|    oa    |    `ADV`     | Adverbial         | Modifies verb          |
|   aio    |    `ADJn`    | Adjectival (next) | Modifies next noun     |
|   aiu    |    `ADJp`    | Adjectival (prev) | Modifies previous noun |
